---
title: "TA JAYA JAYA JAYA"
output: word_document
date: "2023-11-17"
---

Import Packages

```{r}
library(readxl)
library(readr)
library(e1071)
library(corrplot)
library(nortest)
library(lmtest)
library(car)
library(sjPlot)
library(forecast)
library(tseries)
library(ggplot2)
library(lmtest)
library(psych)
library(CircStats)
library(knitr)
library(ggplot2)
```

Import Data

```{r}
# Input Data Mandiri
data_ratio_keuangan_M <- read_excel("D:/KULIAH/Semester 7/TA JAYA JAYA JAYA/Laporan Rasio Keuangan.xlsx")


# Input Data CIMB Niaga
data_ratio_keuangan_CN <- read_excel("D:/KULIAH/Semester 7/TA JAYA JAYA JAYA/Laporan Rasio Keuangan.xlsx", 
                                     sheet = "CIMB Niaga")
```

Statistika Deskriptif

```{r}
summary(data_ratio_keuangan_M)
var_M_CAR = var(data_ratio_keuangan_M$`CAR (%)`)
var_M_NPL = var(data_ratio_keuangan_M$NPL)
var_M_LDR = var(data_ratio_keuangan_M$LDR)
var_M_ROA = var(data_ratio_keuangan_M$ROA)
var_M_NIM = var(data_ratio_keuangan_M$NIM)
var_M_BOPO = var(data_ratio_keuangan_M$BOPO)
var_M_y = var(data_ratio_keuangan_M$`Bobot Keseluruhan`)
sqrt(var_M_CAR)
sqrt(var_M_NPL)
sqrt(var_M_LDR)
sqrt(var_M_ROA)
sqrt(var_M_NIM)
sqrt(var_M_BOPO)
sqrt(var_M_y)
skewness_M_CAR = skewness(data_ratio_keuangan_M$`CAR (%)`)
skewness_M_NPL = skewness(data_ratio_keuangan_M$NPL)
skewness_M_LDR = skewness(data_ratio_keuangan_M$LDR)
skewness_M_ROA = skewness(data_ratio_keuangan_M$ROA)
skewness_M_NIM = skewness(data_ratio_keuangan_M$NIM)
skewness_M_BOPO = skewness(data_ratio_keuangan_M$BOPO)
skewness_M_y = skewness(data_ratio_keuangan_M$`Bobot Keseluruhan`)
skewness_M_CAR
skewness_M_NPL
skewness_M_LDR
skewness_M_ROA
skewness_M_NIM
skewness_M_BOPO
skewness_M_y
kurtosis_M_CAR = kurtosis(data_ratio_keuangan_M$`CAR (%)`)
kurtosis_M_NPL = kurtosis(data_ratio_keuangan_M$NPL)
kurtosis_M_LDR = kurtosis(data_ratio_keuangan_M$LDR)
kurtosis_M_ROA = kurtosis(data_ratio_keuangan_M$ROA)
kurtosis_M_NIM = kurtosis(data_ratio_keuangan_M$NIM)
kurtosis_M_BOPO = kurtosis(data_ratio_keuangan_M$BOPO)
kurtosis_M_y = kurtosis(data_ratio_keuangan_M$`Bobot Keseluruhan`)
kurtosis_M_CAR
kurtosis_M_NPL
kurtosis_M_LDR
kurtosis_M_ROA
kurtosis_M_NIM
kurtosis_M_BOPO
kurtosis_M_y
```

```{r}
summary(data_ratio_keuangan_CN)
var_CN_CAR = var(data_ratio_keuangan_CN$CAR)
var_CN_NPL = var(data_ratio_keuangan_CN$NPL)
var_CN_LDR = var(data_ratio_keuangan_CN$LDR)
var_CN_ROA = var(data_ratio_keuangan_CN$ROA)
var_CN_NIM = var(data_ratio_keuangan_CN$NIM)
var_CN_BOPO = var(data_ratio_keuangan_CN$BOPO)
var_CN_y = var(data_ratio_keuangan_CN$`Bobot Keseluruhan`)
sqrt(var_CN_CAR)
sqrt(var_CN_NPL)
sqrt(var_CN_LDR)
sqrt(var_CN_ROA)
sqrt(var_CN_NIM)
sqrt(var_CN_BOPO)
sqrt(var_CN_y)
skewness_CN_CAR = skewness(data_ratio_keuangan_CN$CAR)
skewness_CN_NPL = skewness(data_ratio_keuangan_CN$NPL)
skewness_CN_LDR = skewness(data_ratio_keuangan_CN$LDR)
skewness_CN_ROA = skewness(data_ratio_keuangan_CN$ROA)
skewness_CN_NIM = skewness(data_ratio_keuangan_CN$NIM)
skewness_CN_BOPO = skewness(data_ratio_keuangan_CN$BOPO)
skewness_CN_y = skewness(data_ratio_keuangan_CN$`Bobot Keseluruhan`)
skewness_CN_CAR
skewness_CN_NPL
skewness_CN_LDR
skewness_CN_ROA
skewness_CN_NIM
skewness_CN_BOPO
skewness_CN_y
kurtosis_CN_CAR = kurtosis(data_ratio_keuangan_CN$CAR)
kurtosis_CN_NPL = kurtosis(data_ratio_keuangan_CN$NPL)
kurtosis_CN_LDR = kurtosis(data_ratio_keuangan_CN$LDR)
kurtosis_CN_ROA = kurtosis(data_ratio_keuangan_CN$ROA)
kurtosis_CN_NIM = kurtosis(data_ratio_keuangan_CN$NIM)
kurtosis_CN_BOPO = kurtosis(data_ratio_keuangan_CN$BOPO)
kurtosis_CN_y = kurtosis(data_ratio_keuangan_CN$`Bobot Keseluruhan`)
kurtosis_CN_CAR
kurtosis_CN_NPL
kurtosis_CN_LDR
kurtosis_CN_ROA
kurtosis_CN_NIM
kurtosis_CN_BOPO
kurtosis_CN_y
```

Ambil Data CAR masing-masing bank

```{r}
CAR_M = data_ratio_keuangan_M$`CAR (%)`
CAR_CN = data_ratio_keuangan_CN$CAR
NPL_M = data_ratio_keuangan_M$NPL
NPL_CN = data_ratio_keuangan_CN$NPL
LDR_M = data_ratio_keuangan_M$LDR
LDR_CN = data_ratio_keuangan_CN$LDR
ROA_M = data_ratio_keuangan_M$ROA
ROA_CN = data_ratio_keuangan_CN$ROA
NIM_M = data_ratio_keuangan_M$NIM
NIM_CN = data_ratio_keuangan_CN$NIM
BOPO_M = data_ratio_keuangan_M$BOPO
BOPO_CN = data_ratio_keuangan_CN$BOPO
y_M = data_ratio_keuangan_M$`Bobot Keseluruhan`
y_CN = data_ratio_keuangan_CN$`Bobot Keseluruhan`
a1_CN = NPL_CN*NIM_CN
a2_CN = LDR_CN*BOPO_CN
data_CAR_M = ts(data_ratio_keuangan_M$`CAR (%)`)
data_CAR_CN = ts(data_ratio_keuangan_CN$CAR)
```

Plot data tiap variabel bank M

```{r}
plot(CAR_M, xlab = "Triwulan ke-", ylab = "Nilai CAR", main = "Data CAR Bank M", type = "o")
abline(h = mean(CAR_M), lwd = 2,
lty = 2, col = 'red')
plot(NPL_M, xlab = "Triwulan ke-", ylab = "Nilai NPL", main = "Data NPL Bank M", type = "o")
abline(h = mean(NPL_M), lwd = 2,
lty = 2, col = 'red')
plot(LDR_M, xlab = "Triwulan ke-", ylab = "Nilai LDR", main = "Data LDR Bank M", type = "o")
abline(h = mean(LDR_M), lwd = 2,
lty = 2, col = 'red')
plot(ROA_M, xlab = "Triwulan ke-", ylab = "Nilai ROA", main = "Data ROA Bank M", type = "o")
abline(h = mean(ROA_M), lwd = 2,
lty = 2, col = 'red')
plot(NIM_M, xlab = "Triwulan ke-", ylab = "Nilai NIM", main = "Data NIM Bank M", type = "o")
abline(h = mean(NIM_M), lwd = 2,
lty = 2, col = 'red')
plot(BOPO_M, xlab = "Triwulan ke-", ylab = "Nilai BOPO", main = "Data BOPO Bank M", type = "o")
abline(h = mean(BOPO_M), lwd = 2,
lty = 2, col = 'red')
plot(y_M, xlab = "Triwulan ke-", ylab = "Nilai Tingkat Kesehatan", main = "Data Nilai Tingkat Kesehatan Bank M", type = "o")
abline(h = mean(y_M), lwd = 2,
lty = 2, col = 'red')
```

Plot data tiap variabel bank CN

```{r}
plot(CAR_CN, xlab = "Triwulan ke-", ylab = "Nilai CAR", main = "Data CAR Bank CN", type = "o")
abline(h = mean(CAR_CN), lwd = 2,
lty = 2, col = 'red')
plot(NPL_CN, xlab = "Triwulan ke-", ylab = "Nilai NPL", main = "Data NPL Bank CN", type = "o")
abline(h = mean(NPL_CN), lwd = 2,
lty = 2, col = 'red')
plot(LDR_CN, xlab = "Triwulan ke-", ylab = "Nilai LDR", main = "Data LDR Bank CN", type = "o")
abline(h = mean(LDR_CN), lwd = 2,
lty = 2, col = 'red')
plot(ROA_CN, xlab = "Triwulan ke-", ylab = "Nilai ROA", main = "Data ROA Bank CN", type = "o")
abline(h = mean(ROA_CN), lwd = 2,
lty = 2, col = 'red')
plot(NIM_CN, xlab = "Triwulan ke-", ylab = "Nilai NIM", main = "Data NIM Bank CN", type = "o")
abline(h = mean(NIM_CN), lwd = 2,
lty = 2, col = 'red')
plot(BOPO_CN, xlab = "Triwulan ke-", ylab = "Nilai BOPO", main = "Data BOPO Bank CN", type = "o")
abline(h = mean(BOPO_CN), lwd = 2,
lty = 2, col = 'red')
plot(y_CN, xlab = "Triwulan ke-", ylab = "Nilai Tingkat Kesehatan", main = "Data Nilai Tingkat Kesehatan Bank CN", type = "o")
abline(h = mean(y_CN), lwd = 2,
lty = 2, col = 'red')
```

Membuat tabel histogram bank M

```{r}
hist(CAR_M, main="Histogram Data CAR Bank M", 
     xlab="Nilai CAR", ylab="Frekuensi", 
     col="gray", border="black")
hist(NPL_M, main="Histogram Data NPL Bank M", 
     xlab="Nilai NPL", ylab="Frekuensi", 
     col="gray", border="black")
hist(LDR_M, main="Histogram Data LDR Bank M", 
     xlab="Nilai LDR", ylab="Frekuensi", 
     col="gray", border="black")
hist(ROA_M, main="Histogram Data ROA Bank M", 
     xlab="Nilai ROA", ylab="Frekuensi", 
     col="gray", border="black")
hist(NIM_M, main="Histogram Data NIM Bank M", 
     xlab="Nilai NIM", ylab="Frekuensi", 
     col="gray", border="black")
hist(BOPO_M, main="Histogram Data BOPO Bank M", 
     xlab="Nilai BOPO", ylab="Frekuensi", 
     col="gray", border="black")
hist(y_M, main="Histogram Data Tingkat Kesehatan Bank M", 
     xlab="Nilai Tingkat Kesehatan", ylab="Frekuensi", 
     col="gray", border="black")
```

Membuat boxplot Bank M

```{r}
boxplot(CAR_M, main="Boxplot Data CAR Bank M", 
        ylab="Nilai CAR", col="gray", 
        border="black")
boxplot(NPL_M, main="Boxplot Data NPL Bank M", 
        ylab="Nilai NPL", col="gray", 
        border="black")
boxplot(LDR_M, main="Boxplot Data LDR Bank M", 
        ylab="Nilai LDR", col="gray", 
        border="black")
boxplot(ROA_M, main="Boxplot Data ROA Bank M", 
        ylab="Nilai ROA", col="gray", 
        border="black")
boxplot(NIM_M, main="Boxplot Data NIM Bank M", 
        ylab="Nilai NIM", col="gray", 
        border="black")
boxplot(BOPO_M, main="Boxplot Data BOPO Bank M", 
        ylab="Nilai BOPO", col="gray", 
        border="black")
boxplot(y_M, main="Boxplot Data Tingkat Kesehatan Bank M", 
        ylab="Nilai Tingkat Kesehatan", col="gray", 
        border="black")
```

Membuat Histogram Bank CN

```{r}
hist(CAR_CN, main="Histogram Data CAR Bank CN", 
     xlab="Nilai CAR", ylab="Frekuensi", 
     col="gray", border="black")
hist(NPL_CN, main="Histogram Data NPL Bank CN", 
     xlab="Nilai NPL", ylab="Frekuensi", 
     col="gray", border="black")
hist(LDR_CN, main="Histogram Data LDR Bank CN", 
     xlab="Nilai LDR", ylab="Frekuensi", 
     col="gray", border="black")
hist(ROA_CN, main="Histogram Data ROA Bank CN", 
     xlab="Nilai ROA", ylab="Frekuensi", 
     col="gray", border="black")
hist(NIM_CN, main="Histogram Data NIM Bank CN", 
     xlab="Nilai NIM", ylab="Frekuensi", 
     col="gray", border="black")
hist(BOPO_CN, main="Histogram Data BOPO Bank CN", 
     xlab="Nilai BOPO", ylab="Frekuensi", 
     col="gray", border="black")
hist(y_CN, main="Histogram Data Tingkat Kesehatan Bank CN", 
     xlab="Nilai Tingkat Kesehatan", ylab="Frekuensi", 
     col="gray", border="black")
```

Membuat Boxplot Bank CN

```{r}
boxplot(CAR_CN, main="Boxplot Data CAR Bank CN", 
        ylab="Nilai CAR", col="gray", 
        border="black")
boxplot(NPL_CN, main="Boxplot Data NPL Bank CN", 
        ylab="Nilai NPL", col="gray", 
        border="black")
boxplot(LDR_CN, main="Boxplot Data LDR Bank CN", 
        ylab="Nilai LDR", col="gray", 
        border="black")
boxplot(ROA_CN, main="Boxplot Data ROA Bank CN", 
        ylab="Nilai ROA", col="gray", 
        border="black")
boxplot(NIM_CN, main="Boxplot Data NIM Bank CN", 
        ylab="Nilai NIM", col="gray", 
        border="black")
boxplot(BOPO_CN, main="Boxplot Data BOPO Bank CN", 
        ylab="Nilai BOPO", col="gray", 
        border="black")
boxplot(y_CN, main="Boxplot Data Tingkat Kesehatan Bank CN", 
        ylab="Nilai Tingkat Kesehatan", col="gray", 
        border="black")
```

Transform data untuk cek korelasi variabel bank M

```{r}
data_korr = data.frame(y_M, CAR_M, NPL_M, LDR_M, ROA_M, NIM_M, BOPO_M)
matriks_korr <- cor(data_korr, method = "spearman")
print(matriks_korr)
colnames(matriks_korr) = c("y", "x1", "x2", "x3", "x4", "x5", "x6")
rownames(matriks_korr) = c("y", "x1", "x2", "x3", "x4", "x5", "x6")
corrplot(matriks_korr, method = "pie", type = "upper", tl.col = "black", tl.srt = 0)
```

Transform data untuk cek korelasi variabel bank CN

```{r}
data_korr = data.frame(y_CN, CAR_CN, NPL_CN, LDR_CN, ROA_CN, NIM_CN, BOPO_CN)
matriks_korr <- cor(data_korr, method = "spearman")
print(matriks_korr)
colnames(matriks_korr) = c("y", "x1", "x2", "x3", "x4", "x5", "x6")
rownames(matriks_korr) = c("y", "x1", "x2", "x3", "x4", "x5", "x6")
corrplot(matriks_korr, method = "pie", type = "upper", tl.col = "black", tl.srt = 0, number.font = 1)
```

Model Regresi Linear Berganda Bank M

```{r}
mod1M = lm(y_M~CAR_M+NPL_M+LDR_M+ROA_M+NIM_M+BOPO_M)
summary(mod1M)
mod1M_res = resid(mod1M)
mod1M_stdres = rstandard(mod1M)
ad.test(mod1M_res)
ks.test(mod1M_res, "pnorm")
vif(mod1M)
bptest(mod1M, studentize = F)
qqnorm(mod1M_stdres, ylab = "Residual Distandarisasi",
       xlab = "Skor Normal", main = "Grafik Kenormalan Residual Model 1 Bank M")
qqline(mod1M_stdres)
y_M_Model1 = 106.01515+0.21*CAR_M-2.36*NPL_M-0.2*LDR_M+0.48*ROA_M+1.28*NIM_M-0.03*BOPO_M
```

Membuat Grafik Perbandingan Hasil Persentase Asli dengan Model 1 bank M

```{r}
plot(y_M, main = "Perbandingan Hasil Persentase Asli dengan Model 1 Bank M",
     ylab = "Nilai Persentase", xlab = "Triwulan ke-", col = "blue", pch = 19, cex = .5,
     ylim =c(85,100))
lines(y_M, col = "blue")
points(y_M_Model1, col = "dark red", pch = 19, cex = .5)
lines(y_M_Model1, col = "red")
legend('bottomleft', legend = c("Nilai CAR Prediksi", "Nilai CAR Asli")
       , lty = 1, col = c("dark red", "blue"), pch = c(19,19))
```

Model 2 Regresi Linear Berganda Bank M

```{r}
mod2M = lm(y_M~CAR_M+NPL_M+LDR_M+NIM_M)
summary(mod2M)
mod2M_res = resid(mod2M)
mod2M_stdres = rstandard(mod2M)
ad.test(mod2M_res)
ks.test(mod2M_res, "pnorm")
vif(mod2M)
bptest(mod2M, studentize = F)
qqnorm(mod2M_stdres, ylab = "Residual Distandarisasi",
       xlab = "Skor Normal", main = "Grafik Kenormalan Residual Model 2 Bank M")
qqline(mod2M_stdres)
y_M_Model2 <- 106.39057 + 0.25*CAR_M -2.98*NPL_M -0.21*LDR_M +1.27*NIM_M
```

Membuat Grafik Perbandingan Hasil Persentase Asli dengan Model 2 bank M

```{r}
plot(y_M, main = "Perbandingan Hasil Persentase Asli dengan Model 2 Bank M",
     ylab = "Nilai Persentase", xlab = "Triwulan ke-", col = "blue", pch = 19, 
     cex = .5, ylim =c(85,100))
lines(y_M, col = "blue")
points(y_M_Model2, col = "dark red", pch = 19, cex = .5)
lines(y_M_Model2, col = "red")
legend('bottomleft', legend = c("Nilai CAR Prediksi", "Nilai CAR Asli")
       , lty = 1, col = c("dark red", "blue"), pch = c(19,19))
```

Model 1 Regresi Linear Berganda Bank CN

```{r}
mod1CN = lm(y_CN~CAR_CN+NPL_CN+LDR_CN+ROA_CN+NIM_CN+BOPO_CN)
summary(mod1CN)
mod1CN_res = resid(mod1CN)
mod1CN_stdres = rstandard(mod1CN)
ad.test(mod1CN_res)
ks.test(mod1CN_res, "pnorm")
vif(mod1CN)
bptest(mod1CN, studentize = F)
qqnorm(mod1CN_stdres, ylab = "Residual Distandarisasi",
       xlab = "Skor Normal", main = "Grafik Kenormalan Residual Model 1 Bank CN")
qqline(mod1CN_stdres)
y_CN_Model1 = 74.0296+0.8937*CAR_CN+1.16*NPL_CN+0.11*LDR_CN+5.68*ROA_CN+1.17*NIM_CN-0.45*BOPO_CN
```

Membuat Grafik Perbandingan Hasil Persentase Asli dengan Model 1 bank CN

```{r}
plot(y_CN, main = "Perbandingan Hasil Persentase Asli dengan Model 1 Bank CN",
     ylab = "Nilai Persentase", xlab = "Triwulan ke-", col = "blue", pch = 19, 
     cex = .5, ylim =c(60,95))
lines(y_CN, col = "blue")
points(y_CN_Model1, col = "dark red", pch = 19, cex = .5)
lines(y_CN_Model1, col = "red")
legend('bottomleft', legend = c("Nilai CAR Prediksi", "Nilai CAR Asli")
       , lty = 1, col = c("dark red", "blue"), pch = c(19,19))
```

Model 2 Regresi Linear Berganda Bank CN

```{r}
mod2CN = lm(y_CN~CAR_CN+NPL_CN+LDR_CN+ROA_CN+NIM_CN)
summary(mod2CN)
mod2CN_res = resid(mod2CN)
mod2CN_stdres = rstandard(mod2CN)
ad.test(mod2CN_res)
ks.test(mod2CN_res, "pnorm")
vif(mod2CN)
bptest(mod2CN, studentize = F)
qqnorm(mod2CN_stdres, ylab = "Residual Distandarisasi",
       xlab = "Skor Normal", main = "Grafik Kenormalan Residual Model 2 Bank CN")
qqline(mod2CN_stdres)
y_CN_Model2 = 31.00056+1.02*CAR_CN+1.47*NPL_CN+0.08*LDR_CN+10.02*ROA_CN+0.48*NIM_CN
```

Membuat Grafik Perbandingan Hasil Persentase Asli dengan Model 2 bank CN

```{r}
plot(y_CN, main = "Perbandingan Hasil Persentase Asli dengan Model 2 Bank CN",
     ylab = "Nilai Persentase", xlab = "Triwulan ke-", col = "blue", pch = 19, 
     cex = .5, ylim =c(60,95))
lines(y_CN, col = "blue")
points(y_CN_Model2, col = "dark red", pch = 19, cex = .5)
lines(y_CN_Model2, col = "red")
legend('bottomleft', legend = c("Nilai CAR Prediksi", "Nilai CAR Asli")
       , lty = 1, col = c("dark red", "blue"), pch = c(19,19))
```

Plot Data CAR

```{r}
plot(data_CAR_M, main="Grafik CAR perquartal Bank Mandiri 2010-2023", ylab="CAR", xlab="Tahun/Quartal", type="o")
abline(h = mean(data_CAR_M), lwd = 2,
lty = 2, col = 'red')

plot(data_CAR_CN, main="Grafik CAR perquartal Bank CIMB Niaga 2010-2023", ylab="CAR", xlab="Tahun/Quartal", type="o")
abline(h = mean(data_CAR_CN), lwd = 2,
lty = 2, col = 'red')
```

Plot ACF Data CAR

```{r}
acf(data_CAR_M, main = "Plot ACF data CAR M")
acf(data_CAR_CN, main = "Plot ACF data CAR CN")
```

Berdasarkan plot ACF bahwa kedua data tidak stasioner

Cek Uji ADF

```{r}
adf.test(data_CAR_M)
adf.test(data_CAR_CN)
```

Differensiasi Data CAR

```{r}
diff_data_CAR_M = diff(data_CAR_M)
diff_data_CAR_CN = diff(data_CAR_CN)
```

Plot Data CAR hasil differensiasi

```{r}
plot(diff_data_CAR_M, main="Data diff CAR Bank M", ylab="CAR", xlab="Tahun/Quartal", type="o")
abline(h = mean(diff_data_CAR_M), lwd = 2,
lty = 2, col = 'red')

plot(diff_data_CAR_CN, main="Plot Differensiasi CAR perquartal Bank CIMB Niaga 2010-2023", ylab="CAR", xlab="Tahun/Quartal", type="o")
abline(h = mean(diff_data_CAR_CN), lwd = 2,
lty = 2, col = 'red')
```

dari kedua grafik terlihat bahwa data sudah stasioner, akan dicek juga dengan ADF test

Uji ADF Data diff CAR

```{r}
adf.test(diff_data_CAR_M)
adf.test(diff_data_CAR_CN)
```

dengan alpha = 5% maka kedua nilai p-value < alpha maka H0 tidak ditolak
maka kedua data sudah stasioner

Plot ACF dan PACF Data diff CAR

```{r}
acf(diff_data_CAR_M, main = "CAR Bank M")
pacf(diff_data_CAR_M, main = "CAR Bank M" )

acf(diff_data_CAR_CN, main = "CAR Bank CN")
pacf(diff_data_CAR_CN, main = "CAR Bank CN")
```
untuk data diff_CAR_M model yang memungkinkan adalah ARIMA(3,1,0), (3,1,4)
untuk data diff_CAR_CN model yang memungkinkan adalah ARIMA(1,1,1), ARIMA(3,1,1), ARIMA(7,1,1) dan ARIMA(1,1,1)

Estimasi Parameter Model CAR

```{r}
# untuk data_CAR_M
model1_CAR_M =  arima(data_CAR_M, order=c(3,1,0))
summary(model1_CAR_M)

model2_CAR_M =  arima(data_CAR_M, order=c(3,1,4))
summary(model2_CAR_M)

# untuk data_CAR_CN
model1_CAR_CN = arima(data_CAR_CN, order=c(1,1,1))
summary(model1_CAR_CN)

model2_CAR_CN = arima(data_CAR_CN, order=c(3,1,1))
summary(model2_CAR_CN)

model3_CAR_CN = arima(data_CAR_CN, order=c(7,1,1))
summary(model3_CAR_CN)
```

Uji Diagnostik Model CAR

```{r}
# data_CAR_M
checkresiduals(model2_CAR_M)

# data_CAR_CN
checkresiduals(model1_CAR_CN)
```

Membandingkan data prakiraan dengan data asli

```{r}
# data_CAR_M
predicted_CAR_M <- forecast(model2_CAR_M, h = 4)
predicted_CAR_M
plot(predicted_CAR_M, main = "Grafik Prediksi Nilai CAR Bank M",
     ylab = "Nilai CAR", xlab = "Triwulan ke-", col = "blue")
points(CAR_M, col = "dark red", pch = 19, cex = .5)
lines(CAR_M, col = "red")
legend('topleft', legend = c("Nilai CAR Asli", "Nilai CAR Prediksi")
       , lty = 1, col = c("dark red", "blue"), pch = c(19,NA))

# data_CAR_CN
predicted_CAR_CN <- forecast(model1_CAR_CN, h = 4)
predicted_CAR_CN
plot(predicted_CAR_CN, main = "Grafik Prediksi Nilai CAR Bank CN",
     ylab = "Nilai CAR", xlab = "Triwulan ke-", col = "blue")
points(CAR_CN, col = "dark red", pch = 19, cex = .5)
lines(CAR_CN, col = "red")
legend('topleft', legend = c("Nilai CAR Asli", "Nilai CAR Prediksi")
       , lty = 1, col = c("dark red", "blue"), pch = c(19,NA))
```

Plot Data NPL

```{r}
plot(NPL_M, main="Grafik NPL perquartal Bank M 2010-2023", ylab="NPL", xlab="Tahun/Quartal", type="o")
abline(h = mean(NPL_M), lwd = 2,
lty = 2, col = 'red')

plot(NPL_CN, main="Grafik NPL perquartal Bank CN 2010-2023", ylab="NPL", xlab="Tahun/Quartal", type="o")
abline(h = mean(NPL_CN), lwd = 2,
lty = 2, col = 'red')
```

Plot ACF Data NPL

```{r}
acf(NPL_M, main = "Plot ACF data NPL M")
acf(NPL_CN, main = "Plot ACF data NPL CN")
```

Berdasarkan plot ACF bahwa kedua data tidak stasioner

Cek Uji ADF

```{r}
adf.test(NPL_M)
adf.test(NPL_CN)
```

Differensiasi Data NPL

```{r}
diff_NPL_M = diff(NPL_M)
diff_NPL_CN = diff(NPL_CN)
```

Plot Data NPL hasil differensiasi

```{r}
plot(diff_NPL_M, main="Data diff NPL Bank M", ylab="NPL", xlab="Tahun/Quartal", type="o")
abline(h = mean(diff_NPL_M), lwd = 2,
lty = 2, col = 'red')

plot(diff_NPL_CN, main="Data diff NPL Bank CN", ylab="NPL", xlab="Tahun/Quartal", type="o")
abline(h = mean(diff_NPL_CN), lwd = 2,
lty = 2, col = 'red')
```

dari kedua grafik terlihat bahwa data sudah stasioner, akan dicek juga dengan ADF test

Uji ADF Data diff NPL

```{r}
adf.test(diff_NPL_M)
adf.test(diff_NPL_CN)
```

Untuk alpha = 5%, data "diff_NPL_CN" sudah stasioner, namun untuk data "diff_NPL_M" belum stasioner, sehingga perlu didifferensiasi lagi

Differensiasi Data diff_NPL_M

```{r}
diff2_NPL_M = diff(diff_NPL_M)
```

Plot Data NPL hasil differensiasi ke-2 kali

```{r}
plot(diff2_NPL_M, main="Data diff2 NPL Bank M", ylab="NPL", xlab="Tahun/Quartal", type="o")
abline(h = mean(diff2_NPL_M), lwd = 2,
lty = 2, col = 'red')
```

Uji ADF Data NPL hasil diferensiasi ke-2 kali

```{r}
adf.test(diff2_NPL_M)
```

Untuk alpha = 5%, data "diff2_NPL_CN" sudah stasioner

Plot ACF dan PACF Data NPL ke-2 bank setelah didiferensiasi

```{r}
acf(diff2_NPL_M, main = "NPL Bank M")
pacf(diff2_NPL_M, main = "NPL Bank M" )

acf(diff_NPL_CN, main = "NPL Bank CN")
pacf(diff_NPL_CN, main = "NPL Bank CN")
```

Estimasi Parameter Model NPL

```{r}
# untuk data_NPL_M
model1_NPL_M =  arima(NPL_M, order=c(4,2,1))
summary(model1_NPL_M)

# untuk data_NPL_CN
model1_NPL_CN = arima(NPL_CN, order=c(0,1,0))
summary(model1_NPL_CN)

model2_NPL_CN = arima(NPL_CN, order=c(4,1,0))
summary(model2_NPL_CN)
```

Uji Diagnostik Model NPL

```{r}
# data_CAR_M
checkresiduals(model1_NPL_M)

# data_CAR_CN
checkresiduals(model1_NPL_CN)
```

Membandingkan fitted model dengan data training

Membandingkan data prakiraan dengan data asli

```{r}
# data_NPL_M
predicted_NPL_M <- forecast(model1_NPL_M, h = 4)
predicted_NPL_M
plot(predicted_NPL_M, main = "Grafik Prediksi Nilai NPL Bank M",
     ylab = "Nilai NPL", xlab = "Triwulan ke-", col = "blue")
points(NPL_M, col = "dark red", pch = 19, cex = .5)
lines(NPL_M, col = "red")
legend('topleft', legend = c("Nilai NPL Asli", "Nilai NPL Prediksi")
       , lty = 1, col = c("dark red", "blue"), pch = c(19,NA))

# data_NPL_CN
predicted_NPL_CN <- forecast(model1_NPL_CN, h = 4)
predicted_NPL_CN
plot(predicted_NPL_CN, main = "Grafik Prediksi Nilai NPL Bank CN",
     ylab = "Nilai NPL", xlab = "Triwulan ke-", col = "blue")
points(NPL_CN, col = "dark red", pch = 19, cex = .5)
lines(NPL_CN, col = "red")
legend('topleft', legend = c("Nilai NPL Asli", "Nilai NPL Prediksi")
       , lty = 1, col = c("dark red", "blue"), pch = c(19,NA))
```

Plot Data NIM

```{r}
plot(NIM_M, main="Grafik NIM perquartal Bank M 2010-2023", ylab="NIM", xlab="Tahun/Quartal", type="o")
abline(h = mean(NIM_M), lwd = 2,
lty = 2, col = 'red')

plot(NIM_CN, main="Grafik NIM perquartal Bank CN 2010-2023", ylab="NIM", xlab="Tahun/Quartal", type="o")
abline(h = mean(NIM_CN), lwd = 2,
lty = 2, col = 'red')
```

Plot ACF Data NIM

```{r}
acf(NIM_M, main = "Plot ACF data NIM M")
acf(NIM_CN, main = "Plot ACF data NIM CN")
```

Berdasarkan plot ACF bahwa kedua data tidak stasioner

Cek Uji ADF data NIM

```{r}
adf.test(NIM_M)
adf.test(NIM_CN)
```

Differensiasi Data NIM

```{r}
diff_NIM_M = diff(NIM_M)
diff_NIM_CN = diff(NIM_CN)
```

Plot Data NIM hasil differensiasi

```{r}
plot(diff_NIM_M, main="Data diff NIM Bank M", ylab="NIM", xlab="Tahun/Quartal", type="o")
abline(h = mean(diff_NIM_M), lwd = 2,
lty = 2, col = 'red')

plot(diff_NIM_CN, main="Data diff NIM Bank CN", ylab="NIM", xlab="Tahun/Quartal", type="o")
abline(h = mean(diff_NIM_CN), lwd = 2,
lty = 2, col = 'red')
```

Uji ADF Data diff NIM

```{r}
adf.test(diff_NIM_M)
adf.test(diff_NIM_CN)
```

Untuk alpha = 5%, data diff_NIM_M dan diff_NIM_CN sudah stasioner, 

Plot ACF dan PACF Data NIM ke-2 bank setelah didiferensiasi

```{r}
acf(diff_NIM_M, main = "NIM Bank M")
pacf(diff_NIM_M, main = "NIM Bank M" )

acf(diff_NIM_CN, main = "NIM Bank CN")
pacf(diff_NIM_CN, main = "NIM Bank CN")
```

Estimasi Parameter Model NIM

```{r}
# untuk data_NIM_M
model1_NIM_M =  arima(NIM_M, order=c(4,1,4))
summary(model1_NIM_M)

model2_NIM_M =  arima(NIM_M, order=c(6,1,4))
summary(model2_NIM_M)

model3_NIM_M =  arima(NIM_M, order=c(4,1,8))
summary(model3_NIM_M)

model4_NIM_M =  arima(NIM_M, order=c(6,1,8))
summary(model4_NIM_M)

# untuk data_NIM_CN
model1_NIM_CN = arima(NIM_CN, order=c(8,1,0))
summary(model1_NIM_CN)

model2_NIM_CN = arima(NIM_CN, order=c(8,1,8))
summary(model2_NIM_CN)
```

Uji Diagnostik Model NIM

```{r}
# data_NIM_M
checkresiduals(model2_NIM_M)

# data_NIM_CN
checkresiduals(model1_NIM_CN)
```

Membandingkan data prakiraan dengan data asli

```{r}
# data_NIM_M
predicted_NIM_M <- forecast(model2_NIM_M, h = 4)
predicted_NIM_M
plot(predicted_NIM_M, main = "Grafik Prediksi Nilai NIM Bank M",
     ylab = "Nilai NIM", xlab = "Triwulan ke-", col = "blue")
points(NIM_M, col = "dark red", pch = 19, cex = .5)
lines(NIM_M, col = "red")
legend('topleft', legend = c("Nilai NIM Asli", "Nilai NIM Prediksi")
       , lty = 1, col = c("dark red", "blue"), pch = c(19,NA))

# data_NIM_CN
predicted_NIM_CN <- forecast(model1_NIM_CN, h = 4)
predicted_NIM_CN
plot(predicted_NIM_CN, main = "Grafik Prediksi Nilai NIM Bank CN",
     ylab = "Nilai NIM", xlab = "Triwulan ke-" ,col = "blue")
points(NIM_CN, col = "dark red", pch = 19, cex = .5)
lines(NIM_CN, col = "red")
legend('topleft', legend = c("Nilai NIM Asli", "Nilai NIM Prediksi")
       , lty = 1, col = c("dark red", "blue"), pch = c(19,NA))
```

Plot Data ROA

```{r}
plot(ROA_M, main="Grafik ROA perquartal Bank M 2010-2023", ylab="ROA", xlab="Tahun/Quartal", type="o")
abline(h = mean(ROA_M), lwd = 2,
lty = 2, col = 'red')

plot(ROA_CN, main="Grafik ROA perquartal Bank CN 2010-2023", ylab="ROA", xlab="Tahun/Quartal", type="o")
abline(h = mean(ROA_CN), lwd = 2,
lty = 2, col = 'red')
```

Plot ACF Data ROA

```{r}
acf(ROA_M, main = "Plot ROA data ROA M")
acf(ROA_CN, main = "Plot ROA data ROA CN")
```

Berdasarkan plot ACF bahwa kedua data tidak stasioner

Cek Uji ADF data ROA

```{r}
adf.test(ROA_M)
adf.test(ROA_CN)
```

Differensiasi Data ROA

```{r}
diff_ROA_M = diff(ROA_M)
diff_ROA_CN = diff(ROA_CN)
```

Plot Data ROA hasil differensiasi

```{r}
plot(diff_ROA_M, main="Data diff ROA Bank M", ylab="ROA", xlab="Tahun/Quartal", type="o")
abline(h = mean(diff_ROA_M), lwd = 2,
lty = 2, col = 'red')

plot(diff_ROA_CN, main="Data diff ROA Bank CN", ylab="ROA", xlab="Tahun/Quartal", type="o")
abline(h = mean(diff_ROA_CN), lwd = 2,
lty = 2, col = 'red')
```

Uji ADF Data diff ROA

```{r}
adf.test(diff_ROA_M)
adf.test(diff_ROA_CN)
```

Untuk alpha = 5%, data diff_ROA_M sudah stasioner,
sedangkan data diff_ROA_CN belum stasioner, sehingga perlu didiferensiasi lagi

Differensiasi Data diff_ROA_CN

```{r}
diff2_ROA_CN = diff(diff_ROA_CN)
```

Plot Data ROA_CN hasil differensiasi ke-2 kali

```{r}
plot(diff2_ROA_CN, main="Data diff2_ROA Bank CN", ylab="ROA", xlab="Tahun/Quartal", type="o")
abline(h = mean(diff2_ROA_CN), lwd = 2,
lty = 2, col = 'red')
```

Uji ADF Data ROA_CN hasil diferensiasi ke-2 kali

```{r}
adf.test(diff2_ROA_CN)
```

Untuk alpha = 5%, data "diff2_ROA_CN" sudah stasioner

Plot ACF dan PACF Data ROA ke-2 bank setelah didiferensiasi

```{r}
acf(diff_ROA_M, main = "ROA bank M")
pacf(diff_ROA_M, main = "ROA bank M" )

acf(diff2_ROA_CN, main = "ROA bank CN")
pacf(diff2_ROA_CN, main = "ROA bank CN")
```

Estimasi Parameter Model ROA

```{r}
# untuk data_ROA_M
model1_ROA_M =  arima(ROA_M, order=c(0,1,0))
summary(model1_ROA_M)

auto_model_ROA_M = auto.arima(ROA_M)
summary(auto_model_ROA_M)
# untuk data_ROA_CN
model1_ROA_CN = arima(ROA_CN, order=c(3,2,1))
summary(model1_ROA_CN)

model2_ROA_CN = arima(ROA_CN, order=c(3,2,8))
summary(model2_ROA_CN)

model3_ROA_CN = arima(ROA_CN, order=c(7,2,1))
summary(model3_ROA_CN)

model4_ROA_CN = arima(ROA_CN, order=c(7,2,8))
summary(model4_ROA_CN)
```

Uji Diagnostik Model ROA

```{r}
# data_ROA_M
checkresiduals(model1_ROA_M)

# data_ROA_CN
checkresiduals(model1_ROA_CN)
```

Membandingkan data prakiraan dengan data asli

```{r}
# data_ROA_M
predicted_ROA_M <- forecast(model1_ROA_M, h = 4)
predicted_ROA_M
plot(predicted_ROA_M, main = "Grafik Prediksi Nilai ROA Bank M",
     ylab = "Nilai ROA", xlab = "Triwulan ke-", col = "blue")
points(ROA_M, col = "dark red", pch = 19, cex = .5)
lines(ROA_M, col = "red")
legend('topleft', legend = c("Nilai ROA Asli", "Nilai ROA Prediksi")
       , lty = 1, col = c("dark red", "blue"), pch = c(19,NA))

# data_ROA_CN
predicted_ROA_CN <- forecast(model1_ROA_CN, h = 4)
predicted_ROA_CN
plot(predicted_ROA_CN, main = "Grafik Prediksi Nilai ROA Bank CN",
     ylab = "Nilai ROA", xlab = "Triwulan ke-",col = "blue")
points(ROA_CN, col = "dark red", pch = 19, cex = .5)
lines(ROA_CN, col = "red")
legend('topleft', legend = c("Nilai ROA Asli", "Nilai ROA Prediksi")
       , lty = 1, col = c("dark red", "blue"), pch = c(19,NA))
```

Plot Data LDR

```{r}
plot(LDR_M, main="Grafik LDR perquartal Bank M 2010-2023", ylab="LDR", xlab="Tahun/Quartal", type="o")
abline(h = mean(LDR_M), lwd = 2,
lty = 2, col = 'red')

plot(LDR_CN, main="Grafik LDR perquartal Bank CN 2010-2023", ylab="LDR", xlab="Tahun/Quartal", type="o")
abline(h = mean(LDR_CN), lwd = 2,
lty = 2, col = 'red')
```

Plot ACF Data LDR

```{r}
acf(LDR_M, main = "Plot ACF data LDR M")
acf(LDR_CN, main = "Plot PACF data LDR CN")
```

Berdasarkan plot ACF bahwa kedua data tidak stasioner

Cek Uji ADF data LDR

```{r}
adf.test(LDR_M)
adf.test(LDR_CN)
```
Untuk alpha = 5%, data LDR_M dan LDR_CN belum stasioner

Differensiasi Data LDR

```{r}
diff_LDR_M = diff(LDR_M)
diff_LDR_CN = diff(LDR_CN)
```

Plot Data LDR hasil differensiasi

```{r}
plot(diff_LDR_M, main="Data diff LDR Bank M", ylab="LDR", xlab="Tahun/Quartal", type="o")
abline(h = mean(diff_LDR_M), lwd = 2,
lty = 2, col = 'red')

plot(diff_LDR_CN, main="Data diff LDR Bank CN", ylab="LDR", xlab="Tahun/Quartal", type="o")
abline(h = mean(diff_LDR_CN), lwd = 2,
lty = 2, col = 'red')
```

Uji ADF Data diff LDR

```{r}
adf.test(diff_LDR_M)
adf.test(diff_LDR_CN)
```

Untuk alpha = 5%, data diff_LDR_CN sudah stasioner,
sedangkan data diff_LDR_M belum stasioner, sehingga perlu didiferensiasi lagi

Differensiasi Data diff_LDR_M

```{r}
diff2_LDR_M = diff(diff_LDR_M)
```

Plot Data LDR_M hasil differensiasi ke-2 kali

```{r}
plot(diff2_LDR_M, main="Data diff2_LDR Bank M", ylab="LDR", xlab="Tahun/Quartal", type="o")
abline(h = mean(diff2_LDR_M), lwd = 2,
lty = 2, col = 'red')
```

Uji ADF Data LDR_M hasil diferensiasi ke-2 kali

```{r}
adf.test(diff2_LDR_M)
```

Untuk alpha = 5%, data "diff2_LDR_M" sudah stasioner

Plot ACF dan PACF Data LDR ke-2 bank setelah didiferensiasi

```{r}
acf(diff2_LDR_M, main = "LDR Bank M")
pacf(diff2_LDR_M, main = "LDR Bank M" )

acf(diff_LDR_CN, main = "LDR Bank CN")
pacf(diff_LDR_CN, main = "LDR Bank CN")
```

Estimasi Parameter Model LDR

```{r}
# untuk data_LDR_M
model1_LDR_M =  arima(LDR_M, order=c(3,2,1))
summary(model1_LDR_M)

model2_LDR_M =  arima(LDR_M, order=c(3,2,5))
summary(model2_LDR_M)

# untuk data_LDR_CN
model1_LDR_CN = arima(LDR_CN, order=c(1,1,1))
summary(model1_LDR_CN)
```

Uji Diagnostik Model LDR

```{r}
# data_LDR_M
checkresiduals(model1_LDR_M)

# data_LDR_CN
checkresiduals(model1_LDR_CN)
```

Membandingkan data prakiraan dengan data asli

```{r}
# data_LDR_M
predicted_LDR_M <- forecast(model1_LDR_M, h = 4)
predicted_LDR_M
plot(predicted_LDR_M, main = "Grafik Prediksi Nilai LDR Bank M",
     ylab = "Nilai LDR", xlab = "Triwulan ke-", col = "blue")
points(LDR_M, col = "dark red", pch = 19, cex = .5)
lines(LDR_M, col = "red")
legend('topleft', legend = c("Nilai LDR Asli", "Nilai LDR Prediksi")
       , lty = 1, col = c("dark red", "blue"), pch = c(19,NA))

# data_LDR_CN
predicted_LDR_CN <- forecast(model1_LDR_CN, h = 4)
predicted_LDR_CN
plot(predicted_LDR_CN, main = "Grafik Prediksi Nilai LDR Bank CN",
     ylab = "Nilai LDR", xlab = "Triwulan ke-", col = "blue")
points(LDR_CN, col = "dark red", pch = 19, cex = .5)
lines(LDR_CN, col = "red")
legend('topleft', legend = c("Nilai LDR Asli", "Nilai LDR Prediksi")
       , lty = 1, col = c("dark red", "blue"), pch = c(19,NA))
```

Plot Data BOPO

```{r}
plot(BOPO_M, main="Grafik BOPO perquartal Bank M 2010-2023", ylab="BOPO", xlab="Tahun/Quartal", type="o")
abline(h = mean(BOPO_M), lwd = 2,
lty = 2, col = 'red')

plot(BOPO_CN, main="Grafik BOPO perquartal Bank CN 2010-2023", ylab="BOPO", xlab="Tahun/Quartal", type="o")
abline(h = mean(BOPO_CN), lwd = 2,
lty = 2, col = 'red')
```

Plot ACF Data BOPO

```{r}
acf(BOPO_M, main = "Plot ACF data BOPO M")
acf(BOPO_CN, main = "Plot PACF data BOPO CN")
```

Berdasarkan plot ACF bahwa kedua data tidak stasioner

Cek Uji ADF data BOPO

```{r}
adf.test(BOPO_M)
adf.test(BOPO_CN)
```
Untuk alpha = 5%, data BOPO_M dan BOPO_CN belum stasioner

Differensiasi Data BOPO

```{r}
diff_BOPO_M = diff(BOPO_M)
diff_BOPO_CN = diff(BOPO_CN)
```

Plot Data BOPO hasil differensiasi

```{r}
plot(diff_BOPO_M, main="Data diff BOPO Bank M", ylab="BOPO", xlab="Tahun/Quartal", type="o")
abline(h = mean(diff_BOPO_M), lwd = 2,
lty = 2, col = 'red')

plot(diff_BOPO_CN, main="Data diff BOPO Bank CN", ylab="BOPO", xlab="Tahun/Quartal", type="o")
abline(h = mean(diff_BOPO_CN), lwd = 2,
lty = 2, col = 'red')
```

Uji ADF Data diff BOPO

```{r}
adf.test(diff_BOPO_M)
adf.test(diff_BOPO_CN)
```

Untuk alpha = 5%, data diff_BOPO_M sudah stasioner,
sedangkan data diff_BOPO_CN belum stasioner, sehingga perlu didiferensiasi lagi

Differensiasi Data diff_BOPO_CN

```{r}
diff2_BOPO_M = diff(diff_BOPO_M)
diff2_BOPO_CN = diff(diff_BOPO_CN)
```

Plot Data BOPO_M dan BOPO_CN hasil differensiasi ke-2 kali

```{r}
plot(diff2_BOPO_M, main="Data diff2_BOPO Bank M", ylab="BOPO", xlab="Tahun/Quartal", type="o")
abline(h = mean(diff2_BOPO_M), lwd = 2,
lty = 2, col = 'red')

plot(diff2_BOPO_CN, main="Data diff2_BOPO Bank M", ylab="BOPO", xlab="Tahun/Quartal", type="o")
abline(h = mean(diff2_BOPO_CN), lwd = 2,
lty = 2, col = 'red')
```

Uji ADF Data BOPO_CN hasil diferensiasi ke-2 kali

```{r}
adf.test(diff2_BOPO_M)
adf.test(diff2_BOPO_CN)
```

Untuk alpha = 5%, data "diff2_BOPO_CN" sudah stasioner

Plot ACF dan PACF Data BOPO ke-2 bank setelah didiferensiasi

```{r}
acf(diff2_BOPO_M, main = "BOPO Bank M")
pacf(diff2_BOPO_M, main = "BOPO Bank M" )

acf(diff2_BOPO_CN, main = "BOPO Bank CN")
pacf(diff2_BOPO_CN, main = "BOPO Bank CN")
```

Estimasi Parameter Model BOPO

```{r}
# untuk data_BOPO_M
model1_BOPO_M =  arima(BOPO_M, order=c(3,2,1))
summary(model1_BOPO_M)

model2_BOPO_M =  arima(BOPO_M, order=c(7,2,1))
summary(model2_BOPO_M)

# untuk data_BOPO_CN
model1_BOPO_CN = arima(BOPO_CN, order=c(3,2,1))
summary(model1_BOPO_CN)

model2_BOPO_CN = arima(BOPO_CN, order=c(3,2,8))
summary(model2_BOPO_CN)

model3_BOPO_CN = arima(BOPO_CN, order=c(7,2,1))
summary(model3_BOPO_CN)

model4_BOPO_CN = arima(BOPO_CN, order=c(7,2,8))
summary(model4_BOPO_CN)
```

Uji Diagnostik Model BOPO

```{r}
# data_BOPO_M
checkresiduals(model2_BOPO_M)

# data_BOPO_CN
checkresiduals(model1_BOPO_CN)
```

Membandingkan data prakiraan dengan data asli

```{r}
# data_BOPO_M
predicted_BOPO_M <- forecast(model2_BOPO_M, h = 4)
predicted_BOPO_M
plot(predicted_BOPO_M, main = "Grafik Prediksi Nilai BOPO Bank M",
     ylab = "Nilai BOPO", xlab = "Triwulan ke-", col = "blue")
points(BOPO_M, col = "dark red", pch = 19, cex = .5)
lines(BOPO_M, col = "red")
legend('topleft', legend = c("Nilai BOPO Asli", "Nilai BOPO Prediksi")
       , lty = 1, col = c("dark red", "blue"), pch = c(19,NA))

# data_BOPO_CN
predicted_BOPO_CN <- forecast(model1_BOPO_CN, h = 4)
predicted_BOPO_CN
plot(predicted_BOPO_CN, main = "Grafik Prediksi Nilai BOPO Bank CN",
     ylab = "Nilai BOPO", xlab = "Triwulan ke-", col = "blue")
points(BOPO_CN, col = "dark red", pch = 19, cex = .5)
lines(BOPO_CN, col = "red")
legend('topleft', legend = c("Nilai BOPO Asli", "Nilai BOPO Prediksi")
       , lty = 1, col = c("dark red", "blue"), pch = c(19,NA))
```

Hasil Prediksi Kesehatan Bank Untuk 4 Triwulan Kedepan

```{r}
CAR_M_pred = predicted_CAR_M$mean
NPL_M_pred = predicted_NPL_M$mean
LDR_M_pred = predicted_LDR_M$mean
NIM_M_pred = predicted_NIM_M$mean

CAR_CN_pred = predicted_CAR_CN$mean
NPL_CN_pred = predicted_NPL_CN$mean
LDR_CN_pred = predicted_LDR_CN$mean
ROA_CN_pred = predicted_ROA_CN$mean
NIM_CN_pred = predicted_NIM_CN$mean
```

```{r}
y_M_Prediksi = 106.39057 + 0.25*CAR_M_pred-2.98*NPL_M_pred-0.21*LDR_M_pred+1.27*NIM_M_pred
plot(y_M_Prediksi)

y_CN_Prediksi = 31.00056 + 1.02*CAR_CN_pred + 1.47*NPL_CN_pred + 0.08*LDR_CN_pred + 10.02*ROA_CN_pred + 0.48*NIM_CN_pred
plot(y_CN_Prediksi)

y_M_Final = append(y_M_Model2, y_M_Prediksi)
y_CN_Final = append(y_CN_Model2, y_CN_Prediksi)
y_M_Final
y_CN_Final
```

Grafik Perbandingan Hasil Persentase Asli dengan Model Estimasi

```{r}
plot(y_M, main = "Perbandingan Hasil Persentase Asli dengan Model Estimasi Bank M",
     ylab = "Nilai Persentase", xlab = "Triwulan ke-", col = "blue", pch = 19, 
     cex = .5, ylim =c(85,100), xlim=c(0,60))
lines(y_M, col = "blue")
points(y_M_Final, col = "dark red", pch = 19, cex = .5)
lines(y_M_Final, col = "red")
legend('bottomleft', legend = c("Persentase Estimasi", "Persentase Asli")
       , lty = 1, col = c("dark red", "blue"), pch = c(19,19))

plot(y_CN, main = "Perbandingan Hasil Persentase Asli dengan Model Estimasi Bank CN",
     ylab = "Nilai Persentase", xlab = "Triwulan ke-", col = "blue", pch = 19, 
     cex = .5, ylim =c(60,95), xlim=c(0,60))
lines(y_CN, col = "blue")
points(y_CN_Final, col = "dark red", pch = 19, cex = .5)
lines(y_CN_Final, col = "red")
legend('bottomleft', legend = c("Persentase Estimasi", "Persentase Asli")
       , lty = 1, col = c("dark red", "blue"), pch = c(19,19))
```